【裁判字號】    90,交抗,433
【裁判日期】    901031
【裁判案由】    違反道路交通管理處罰條例
【裁判全文】
臺灣高等法院刑事裁定                              九十年度交抗字第四三三號
    抗告人即
    受處分人    甲○○
右抗告人因違反道路交通管理處罰條例案件，不服台灣桃園地方法院中華民國九十年
九月五日裁定（九十年度交聲字第一七七號），提起抗告，本院裁定如左：
    主  文
抗告駁回。
    理  由
一、本件抗告意旨略以：抗告人未自承有插入連貫車隊之事實，依民事訴訟法之規定
    撤銷自認；而抗告人不可能在舉發人面前，由距離槽化線前約十公尺處切入，此
    有悖常理，舉發人應提出確據以證其說，其空言主張，顯非合法，為此提起抗告
    云云。
二、按汽車行駛於高速公路或設站管制之道路，而不遵守管制之規定者，處汽車駕駛
    人新台幣三千元以上六千元以下之罰鍰，並記違規點數一點，道路交通管理處罰
    條例第三十三條第一項、第六十三條第一項第一款定有明文。次按汽車駛離高速
    公路主線道進入交流道，應先駛入外側車道，再循減速車道逐漸降低速率行駛之
    ，高速公路交通管制規則第十六條定有明文。又受處分人之聲明異議無理由者，
    交通法庭應依道路交通案件處理辦法第十九條規定以裁定駁回之。原審法院訊據
    抗告人甲○○固不諱言其於前揭時地係自外側第二車道插入外側車道之連貫車隊
    ，惟否認有何違反交通規則之行為，辯稱：當日塞車約三、四百公尺以上，其是
    自槽化線前約一、二百公尺的地方慢慢插入車隊，又當日其是自快速道路要上高
    速公路，並非駛離高速公路云云。經查：
（一）本件抗告人於右揭時、地未依規定先駛入外側車道，再循減速車道行駛之事實
      ，業據證人即本件交通違規事件之舉發警員王志宏於原審到庭證述：抗告人當
      時由槽化線前約十公尺處切入外側車道，如距離槽化線太遠，不可能去取締，
      伊巡邏車當日是停在槽化線上等語綦詳（參見原審九十年八月二十一日訊問筆
      錄），並有內政部警政署國道公路警察局舉發違反道路交通管理事件通知單影
      本一紙在卷足稽，堪予認定。
（二）次查國道二號西向十公里出口前約一公里處設有「南─中壢  北─台北出口１
      公里」，出口前三○○公尺設有「南─中壢  北─台北右線」之標誌牌，此有
      內政部警政署國道公路警察局第一警察隊公警國一刑訴字第０三九一一號函附
      卷可憑，抗告人欲駛離高速公路自應依指示標誌先行駛入外側車道準備進入上
      開出口處。復按汽車駕駛人於高速公路插入正在行駛連貫汽車中，顯具高度之
      危險性，屬高速公路駕駛不當之行為，又按行政罰旨在確保一定行政作用秩序
      之維持或法所企求公益目的之達成，並非基於倫理立場，針對行為人主觀上之
      惡性施予非難譴責，此觀之行政罰並不區分行為人主觀上係出於故意或過失而
      異其處罰之標準自明，再按司法院大法官會議釋字第二七五號解釋亦認「人民
      違反法律上之義務而應受行政罰之行為，法律無特別規定時，雖不以出於故意
      為必要，仍須以過失為其責任條件。但應受行政罰之行為，僅須違反禁止規定
      或作為義務，而不以發生損害或危險為其要件者，推定為有過失，於行為人不
      能舉證證明自己無過失時，即應受處罰。」，是行為人僅需單純有違反法所明
      定之禁止或作為義務者，又不能舉證證明自己無過失時，即應受罰，無論其係
      出於故意、過失或動機為何。抗告人雖辯稱當日係上班之巔峰時刻，塞車約三
      、四百公尺以上，伊遠自一、二百公尺外即緩慢插入外側車道云云。然其所辯
      縱令屬實，亦無足證明其欲駛離高速公路進入交流道前，未先行駛入外側車道
      ，再循序於減速車道逐漸降低速率行駛非出於過失，且其於高速公路外側第二
      車道循序前進至槽化線前一、二百公尺再插入外側車道之連貫車隊，仍與上開
      規定不合，其違規行為就大眾行車安全等公益之危害殆屬相同，揆諸前開說明
      ，自難據此免除或減輕其罰，而抗告人於原審既自承有插入連貫車隊之事實，
      其空言指摘執勤員警未附照片或當場測速紀錄，即無足採。況證人係將巡邏車
      停於槽化線上執行取締任務，若被告係距槽化線前一、二百公尺前即插入連貫
      車隊，不僅有目視辨認上之困難，且有取締上之爭議，參以證人係執行交通違
      規事件取締任務之員警，與抗告人間素不相識，更無嫌隙，當無設詞誣諂之理
      ，證人之證詞應屬可採，堪認抗告人係於將駛離高速公路之際，在槽化線前方
      不遠處插入外側車道之連貫車隊屬實。抗告人上開所辯洵屬事後卸責之詞，不
      足採信。又抗告人違規之地點係國道二號高速公路，有上開舉發違反道路交通
      管理事件通知單影本一紙附卷可參，抗告人雖稱之為「快速道路」或「機場聯
      絡道」，尚無損於其係行駛於高速公路上事實之認定；再參抗告人陳稱：其是
      從聯絡道（即指國道二號公路）要進入中山高速公路往林口方向行駛等情，足
      見其駕駛行為乃係駛離國道二號公路後，再駛入國道中山高速公路，則其於原
      審訊問時辯稱其係自一高速公路「切換」至另一高速公路上，而沒有駛離高速
      公路云云，已屬強詞奪理之辯，殊無可採，附此敘明。至抗告意旨另辯稱，其
      依民事訴訟法之規定撤銷自認，舉發人應提出確據以證其說云云，惟交通事件
      並無準用民事訴訟法之規定，而交通警員掣單舉發違反道路交通管理處罰條例
      所列之違規事實，本質上為行政處分，係公務員基於職務上權力，依法就特定
      之具體事件所為具公法上效果之單方行政行為，基於公務員為公法上行為具有
      公信力之原則，該行政處分當可被推定為真正。本此公信原則，立法者乃賦予
      行政機關制定違反道路交通事件統一裁罰標準及處理細則，使執勤警員得當機
      處分（如該細則第二十三條）以達其維護交通秩序、安全之行政目的。反之，
      若謂公務員一切行政行為均需預留證據以證其實，則國家行政勢必窒礙難行。
      本件既查無任何證據足資證明員警有捏造事實違法取締之情事，則執勤警員本
      其維護交通秩序、安全之職責所為之舉發，自應受到合法、正確之推定，準此
      ，抗告人所辯，洵無足採。原審因認原處分機關以上開道路交通管理處罰條例
      之規定，裁處抗告人新台幣三千元，並記違規點數一點，核無不當，乃裁定駁
      回抗告人在原審之異議，經核原裁定認事用法，尚無違誤。抗告人仍執前詞指
      摘原裁定不當，為無理由，應予駁回。
據上論結，應依道路交通案件處理辦法第二十六條，刑事訴訟法第四百十二條，裁定
如主文。
中    華    民    國      九十      年      十        月      三十一    日
                              臺灣高等法院刑事第八庭
                                  審判長法  官  蔡  秀  雄
                                        法  官  沈  宜  生
                                        法  官  楊  炳  禎
右正本證明與原本無異。
不得再抗告。
                                        書記官  廖  素  花
中    華    民    國       九十     年      十一      月        五      日


司法院資訊處製作；財團法人民間司法改革基金會備份。
